【裁判字號】    97,訴,1604
【裁判日期】    971024
【裁判案由】    拆屋還地
【裁判全文】
臺灣高雄地方法院民事判決              97年度訴字第1604號
原      告  經濟部加工出口區管理處高雄分處
                        2號
法定代理人  乙○○
                        2號
訴訟代理人  周崇賢律師
被      告  環球精密電路股份有限公司
法定代理人  甲○○
當事人間拆屋還地事件，本院民國97年10月9日言詞辯論終結，
判決如下：
  主  文
被告應將坐落高雄市○鎮區○○段第三一二號土地上，如附圖所
示A （即門牌號碼高雄市前鎮區高雄加工區○○路三號，建號三
二八、面積共一七一一點六六平方公尺）及斜線部分之建物（未
保存登記建物、建號一OO一、面積共五五八點五平方公尺）拆除
，將上開土地返還予原告。
本判決第一項於原告得以新台幣捌佰玖拾伍萬元為被告供擔保後
，得假執行。
訴訟費用由被告負擔。
  事實及理由
一、原告主張：坐落高雄市○鎮區○○段312 地號土地（下稱系
    爭土地），為位於高雄加工出口區內之國有土地，並由交通
    部高雄務局為管理機關，伊則受高雄港務局委託管理該土地
    ，而有使用收益及代為訴訟之權利。又被告於民國80年5 月
    20日與伊就系爭土地簽訂租賃契約，租期至90年5 月19日止
    ，租金每月新台幣（下同）19,285.5元，並約定租期屆滿即
    應交還土地，被告並在系爭土地上建有建號328 號即門牌號
    碼高雄加工出口區○○路3 號房屋及其附屬建物（如附圖所
    示A 及斜線部分）。詎被告於租期屆滿後，並未交還土地仍
    占有使用，致伊受有無法使用收益之損害。伊除得請求被告
    將上開地上物拆除並返還土地。爰依所有物返還請求權及租
    賃契約之法律關係，提起本訴，並聲明求為命被告系爭土地
    上如附圖所示A 部分及斜線部分之地上物拆除，將該部分土
    地返還與原告，且願供擔保為假執行之判決。
二、被告則以：伊對承租期限已屆滿及未繳租金、未再續租系爭
    土地之事實並不爭執，但現因不景氣而停工，地上建物部分
    已遭查封拍賣中，希望能出售以利清償等語，資為抗辯。並
    聲明駁回原告之訴。
三、兩造爭執及不爭執事項：
  (一)不爭執部分：
  1.坐落高雄市○鎮區○○段312 地號土地，為位於高雄加工出
    口區內之國有土地，並由交通部高雄務局為管理機關，原告
    則受高雄港務局委託管理該土地，而有使用收益及代為訴訟
    之權利。有土地登記謄本及管理協議書在卷可稽。
  2.被告於80年5 月20日與伊就系爭土地簽訂租賃契約，租期至
    90年5 月19日止，租金每月19,285.5元，並約定租期屆滿即
    應交還土地，被告並在系爭土地上建有建號328 號即門牌號
    碼高雄加工出口區○○路3 號房屋及其附屬建物（如附圖所
    示A 部分及斜線部分）。有公有土地租賃契約及建物登記謄
    本在卷可憑。
  3.如附圖所示A 及斜線部分之地上建物現由被告之債權人聲請
    查封拍賣中，尚未拍定（本院96年度執字第7869號），並有
    測量未保存登記之建物（斜線部分）。有本院拍賣公告及測
    量成果圖在卷可稽。
  (二)爭執部分：
  1.原告請求拆屋還地是否有據?
四、原告請求被告將附圖所示A 及斜線部分拆除，將系爭土地返
    還原告是否有理由?
（一）原告主張：系爭土地為位於高雄加工出口區內之國有土地
      ，並由交通部高雄務局為管理機關，伊則受高雄港務局委
      託管理該土地，而有使用收益及代為訴訟之權利。又被告
      於民國80年5 月20日與伊就系爭土地簽訂租賃契約，租期
      至90年5 月19日止，租金每月新台幣（下同）19,285.5元
      ，並約定租期屆滿即應交還土地，被告並在系爭土地上建
      有建號328 號即門牌號碼高雄加工出口區○○路3 號房屋
      及其附屬建物（如附圖所示A 及斜線部分）。被告於租期
      未屆滿前，即未繳納租金5 個月，且租期屆滿後，並被告
      未續租，亦未交還土地仍占有使用等情，為被告不爭執，
      且有土地登記簿謄本、交通部高雄港務局經管土地委託經
      濟部加工出口區管理處管理協議書、土地標示清冊、公有
      土地租賃契約、建物登記簿謄本、經濟部加工出口區管理
      處高雄分處88年11月11日經加高處（八八）參字第07595
      號函可證，而被告所有之建物占用系爭土地，既因租賃契
      約期限屆滿而無合法權源，則原告依據兩造租賃契約第11
      條、民法第767 條及土地法第103 條第1 款之規定，請求
      被告拆屋還地，自有理由。
（二）又查，坐落系爭土地上如附圖所示A 部分建物，即門牌號
      碼為高雄市○○區○○路3 號（建號328） 建物，其所有
      權人為被告，此有建物登記簿謄本可證，而坐落系爭土地
      上如附圖所示斜線部分，為未保存登記建物（建號1001）
      ，係被告所興建而附屬於主建物，作為辦公室使用，現經
      法院查封拍賣中，尚未拍定等情，為兩造不爭執，並經本
      院調閱本院96年度執字第7869號執行卷宗查證屬實，則被
      告既為如附圖所示A 及斜線部分之建物之所有權人，則有
      事實上處分權，從而，原告請求被告將系爭土地上如附圖
      所示A 及斜線部分之建物拆除，將系爭土地返還予原告，
      為有理由，應予准許。
三、原告陳明願供擔保，聲請宣告假執行，核無不合，爰酌定相
    當擔保金額准許之。
四、結論：原告之訴為有理由，依民事訴訟法第78條、第390 條
    第2 項，判決如主文。
中    華    民    國    97    年    10    月    24    日
                  民事第一庭法  官  朱玲瑤
右正本係照原本作成。
如不服本判決，應於送達後20日內，向本院提出上訴狀並表明上
訴理由，如於本判決宣示後送達前提起上訴者，應於判決送達後
10日內補提上訴理由書（須附繕本）。
中    華    民    國    97    年    10    月    24    日
                            書記官  陳掌珠


司法院資訊處製作；財團法人民間司法改革基金會備份。
